# Week 3

## **Eksamensopgave** 2021 1 om kvalitetskontrol af bremseskiver

En fabrik producerer bremseskiver til personbiler. Hver dag udtager man en stikprøve med 30 tilfældigt udvalgte bremseskiver blandt dagens produktion til grundig kvalitetskontrol. Historisk set finder man 1.65 defekte bremseskiver i gennemsnit i den daglige stikprøve.

### a. Hvor stor en procentdel af produktionen må formodes at være defekt?

```{r}
n = 30
d = 1.65
p = d/n
p
```

### b. Hvad er sandsynligheden for, at ingen bremseskiver i dagens stikprøve er defekte?

```{r}
dbinom(0,30,0.055)
```

### c. Hvad er sandsynligheden for, at der er 3 eller flere defekte i dagens stikprøve?

```{r}
1 - pbinom(2,30,0.055)
```

### d. Hvad er middelværdi, varians og standardafvigelse for antal defekte i de daglige stikprøver?

```{r}
middel = n * p
varians = n * p * (1 - p)
std_afvigelse = sqrt(varians)
cat(middel, varians, std_afvigelse)
```

## M&F Opgave 3.41 s. 77

If A and B are mutually exclusive events, P(A) = 0.45, and P(B) = 0.30, ﬁnd

### (a) $P(\bar{A})$

```{r}
PA = 0.45
PAbar = 1 - PA
PAbar
```

### (b) $P(A \cup B)$

```{r}
PB = 0.30
PAuB = PA + PB
PAuB
```

### (c) $P(A \cap \bar{B})$

```{r}
PAnBbar = PA
PAnBbar
```

### (d) $P(\bar{A} \cap \bar{B})$

```{r}
PAbarnBbar = 1 - PAuB
PAbarnBbar
```

## M&F Opgave 3.79 s.  90

Engineers in charge of maintaining our nuclear ﬂeet must continually check for corrosion inside the pipes that are part of the cooling systems. The inside condition of the pipes cannot be observed directly but a nondestructive test can give an indication of possible corrosion. This test is not infallible. The test has probability 0.7 of detecting corrosion when it is present but it also has probability 0.2 of falsely indicating internal corrosion. Suppose the probability that any section of pipe has internal corrosion is 0.1.

### (a) Determine the probability that a section of pipe has internal corrosion, given that the test indicates its presence.

```{r}
PC = 0.1
PCbar = 1 - PC
PDICbar = 0.2
PDIC = 0.7

# regel 6
PD = PDIC * PC + PDICbar * PCbar

# regel 7
PCID = (PDIC * PC) / PD

PCID
```

### (b) Determine the probability that a section of pipe has internal corrosion, given that the test is negative.

```{r}
PDbar = 1 - PD

# omskrevet regel 6
PCIDbar = (PC - PCID * PD) / PDbar
PCIDbar
```

## M&F Opgave 4.41, s. 117

Find the mean and the standard deviation of the distribution of each of the following random variables (having binomial distributions):

### a. The number of heads obtained in 676 ﬂips of a balanced coin.

```{r}
n = 676
p = 0.5
mu = n * p
sigma = sqrt(n * p * (1-p))
cat("The mean of number of heads obtained in 676 coinflips is:", mu, "\nwith a standard deviation of:", sigma)
```

### b. The number of 4’s obtained in 720 rolls of a balanced die.

```{r}
n = 720
p = 1/6
mu = n * p
sigma = sqrt(n * p * (1-p))
cat("The mean of number of 4's obtained in 720 dice rolls is:", mu, "\nwith a standard deviation of:", sigma)
```

### c. The number of defectives in a sample of 600 parts made by a machine, when the probability is 0.04 that any one of the parts is defective.

```{r}
n = 600
p = 0.04
mu = n * p
sigma = sqrt(n * p * (1-p))
cat("The mean of defective parts in a sample of 600 parts is:", mu, "\nwith a standard deviation of:", sigma)
```

## Opgave 4 i et opgaveark, der findes i L2

En fabrik producerer et bestemt emne på tre forskellige maskiner $M_1$, $M_2$ og $M_3$. Maskinerne har forskellig kapacitet, så de producerer henholdsvis 20%, 30% og 50% af emnerne. Der er også forskel på maskinernes produktionskvalitet, således at henholdsvis 6%, 4% og 2% af emnerne produceret på de tre maskiner er defekte.

### a. Der udtages et tilfældigt emne fra dagens produktion. Hvad er sandsynligheden for, at emnet er defekt?

```{r}
# bruger regel 6
PM1 = 0.2
PDIM1 = 0.06
PM2 = 0.3
PDIM2 = 0.04
PM3 = 0.5
PDIM3 = 0.02

PD = PM1 * PDIM1 + PM2 * PDIM2 + PM3 * PDIM3
cat("Sandsynligheden for at emnet er defekt kan findes ved regel 6 som:", PD)
```

### b. Det viser sig, at emnet er defekt. Hvad er så sandsynlighederne for, at det var produceret på hhv. $M_1$, $M_2$ og $M_3$?

```{r}
# bruger bayes regel
PM1ID = PDIM1 * PM1 / PD
PM2ID = PDIM2 * PM2 / PD
PM3ID = PDIM3 * PM3 / PD

cat("Sandsynligheden for at det var produceret fra maskine 1, 2 og 3, er hhv.", PM1ID, PM2ID, PM3ID)
```
