---
title: "StatistikEksamen2023"
output: html_document
---

# Statistik Eksamen 2023

## Opgave 1 – Bremseevne

### a. Lav et parallelt boksplot (kassediagram) for hver faktor, der viser forskelle i bremseevnen for faktorens niveauer. Beskriv diagrammerne.

```{r}
data = read.table("Data_ECEStat_2023_opg1.csv", header=TRUE, sep=";")
fabrikant = as.factor(data$Bremsefabrikat)
driver = as.factor(data$Koerer)
type = as.factor(data$Daektype)
bremseevne = data$Bremseevne
boxplot(bremseevne ~ fabrikant, names = c("Brembo", "X Breaking System (XBS)"))
```

```{r}
boxplot(bremseevne ~ driver)
```

```{r}
boxplot(bremseevne ~ type)
```

### b. Lav en variansanalyse (ANOVA) på signifikansniveau 5 %, der belyser, om der mht. bremseevne er signifikant effekt af hver af de tre faktorer. Er der signifikante 2-faktor og 3-faktor interaktioner?

```{r}
anova = aov(bremseevne ~ fabrikant + driver + type 
    + fabrikant:driver 
    + fabrikant:type
    + driver:type
    + fabrikant:driver:type)
summary(anova)
```

De første tre rækker viser 1-faktor interaktionerne. Alle konklusionerne laves på baggrund af en signifikansniveau på 5%:

-   Fabrikanterne har ikke statistisk signifikant forskelle, da p-værdien er 28.4%, hvilket er langt over 5%.

-   Kørerne har statistisk signifikant forskelle, da p-værdien er tæt på 0, hvilket er mindre end 5%.

-   Dæktypen har statistisk signifikant forskelle, da p-værdien er tæt på 0, hvilket er mindre end 5%.

De næste tre rækker viser 2-faktor interaktionerne:

-   Fabrikanterne og kørerne har statistisk signifikant interaktion, da p-værdien er tæt på 0, hvilket er mindre end 5%.

-   Fabrikanterne og dæktyperne har ikke statistisk signifikant interaktion, da p-værdien er 93.4%, hvilket er langt over 5%.

-   Kørerne og dæktyperne har ikke statistisk signifikant interaktion, da p-værdien er 89.1%, hvilket er langt over 5%

Den sidste række viser 3-faktor interaktionen, hvor der kan ses at der ikke er statistisk signifikant interaktion mellem de tre faktorer, da p-værdien er 70.6%, hvilket er langt over 5%.

### c. Hvor mange frihedsgrader er der for testen for interaktion imellem de to faktorer bremsefabrikat og dæktype (A og C), og hvordan er antal frihedsgrader beregnet?

Antal frihedsgrader for interaktionen mellem faktorerne er 2 , hvilket beregnes som $(a-1) (c-1) = 1 \cdot 2 = 2$, idet der er $a = 2$ niveauer af faktor A og $c = 3$ niveauer af faktor C.

### d. Lav en parvis sammenligning af bremseevnen for de tre dæktyper med Tukey HSD metoden. Hvilke dæktyper er forskellige på 5 % signifikansniveau? Hvad er 95 % konfidensintervallet for de parvise forskelle på bremseevne for de tre dæktyper?

```{r}
alpha = 0.05
TukeyHSD(anova, "type", conf.level = 1-alpha)
```

Det kan ses at alle dæk er forskellige på 5% signifikansniveau, da alle p-værdierne er langt under 5%, hvor den højeste ligger på 0.04%. Det kan også ses at 95% konfidensintervallet for de tre er:

-   Medium og Hard: [-119 ; -67]

-   Soft og Hard: [-163 ; -111]

-   Soft og Medium: [-70 ; -18]

Ingen af disse intervaller indeholder værdien 0, hvilket betyder at vi med 95% sikkerhed kan sige at der er forskel mellem alle tre dæktyper.

### e. Hvilke antagelser for residualerne er der gjort i denne statistiske model? Undersøg med plots, om antagelserne holder.

Det var antaget at residualerne er normalfordelte og varianshomogene. For at tjekke om residualerne er normalfordelte, kan de opsættes i et normalfordelingsplot.

```{r}
e = anova$residuals
qqnorm(e)
```

Det kan ses at plottet er nogenlunde lineær, hvilket betyder, at det er en rimelig antagelse, at residualerne er normalfordelte.

```{r}
y_hat = anova$fitted.values
plot(y_hat, e, type="p", main="Residualplot for estimeret bremseevne", xlab="Estimeret bremseevne", ylab="Residual", col="blue")
abline(h=0, col="red")
```

Det kan ses at residualerne er uafhængig af den estimerede bremseevne og fordeler sig nogenlunde tilfældigt omkring.

```{r}
plot(as.integer(fabrikant), e, type="p", main="Residualplot for bremsefabrikant", xlab="Bremsefabrikant", ylab="Residual", col="blue")
abline(h=0, col="red")
```

Det kan ses at bremsefabrikanterne næsten har lige stor varians, men at XBS (2) lige er en tand mere ensartet end Brembo (1).

```{r}
plot(as.integer(driver), e, type="p", main="Residualplot for kører", xlab="Kører", ylab="Residual", col="blue")
abline(h=0, col="red")
```

Her er der lidt større forskelle, hvor Hülkenberg (2) har lidt mere ensartede residualer end Magnussen (1).

```{r}
plot(as.integer(type), e, type="p", main="Residualplot for dæktype", xlab="Dæktype", ylab="Residual", col="blue")
abline(h=0, col="red")
```

Til sidst kan man se at der er tydelig forskel på de tre dæk, hvor Medium (2) klart er mest ensartet og Soft (3) har mest varians. Hard (1) ligger i midten, men hælder lidt mod at have højere varians.

## Opgave 2 – Bremsernes kølesystem

Sandsynlighederne kan beregnes med pnorm funktionen:

```{r}
D = read.table("Data_ECEStat_2023_opg2.csv", header=TRUE, sep = ";")
o = D$ObserveretAntal
x_bar = 229
s = 41

P_t150 = pnorm(150, x_bar, s)
P_150t200 = pnorm(200, x_bar, s) - pnorm(150, x_bar, s)
P_200t250 = pnorm(250, x_bar, s) - pnorm(200, x_bar, s)
P_250t300 = pnorm(300, x_bar, s) - pnorm(250, x_bar, s)
P_t300 = 1 - pnorm(300, x_bar, s)

P_interval = c(P_t150, P_150t200, P_200t250, P_250t300, P_t300)

cat("Sandsynligheden for de forskellige ting er: \nP(t < 150) =", P_interval[1], "\nP(150 <= t < 200) =", P_interval[2], "\nP(200 <= t < 250) =", P_interval[3], "\nP(250 <= t < 300 =", P_interval[4], "\nP(t >= 300 =", P_interval[5], "\n")
```

### b. Beregn under antagelse af ovennævnte normalfordeling det forventede antal nedbremsninger i hver af de fem temperaturintervaller, når der i alt foretages 800 nedbremsninger.

Det forventede antal nedbremsninger kan beregnes ved at gange 800 på sandsynlighederne fra før.

```{r}
e = 800 * P_interval
cat("Det forventede antal nedbremsninger for hvert interval vil være\n", e)
```

### c. Opstil formlen for teststørrelsen for en Goodness of Fit test og oplys teststørrelsens fordeling og antal frihedsgrader.

Teststørrelsen beregnes med summen

$$
{\chi^2}_0 = \sum_{i=1}^{k} \frac{(o_i - e_i)^2}{e_i}
$$

hvor $\chi^2$ er teststørrelsen, $o$ er observeret antal nedbremsninger, $e$ er det forventede antal nedbremsninger og $k$ er antallet af kategorier eller temperaturintervaller i dette tilfælde.

Teststørrelsen er fordelt med $df = k- p - 1$ frihedsgrader, hvor $p$ er antal estimerede parametre, hvilket er 2 da der arbejdes med en normalfordeling. Dette giver $df = 5 - 2 - 1 = 2$ frihedsgrader.

### d. Beregn den kritiske grænse for testen på 5 % signifikansniveau.

Den kritiske grænse kan beregnes med qchisq funktionen.

```{r}
alpha = 0.05
k = 5
p = 2
df = 2
chi2_alpha = qchisq(1-alpha, df)
cat("Den kritiske grænse med 5 % signifikansniveau er", chi2_alpha)
```

### e. Beregn teststørrelsens værdi og konkludér på testen.

```{r}
chi2_0 = sum(((o-e)^2) / e)
cat("Teststørrelsen værdi bliver:", chi2_0)
```

Da teststørrelsens værdi ${\chi^2}_0 = 9.75$ er større end den kritiske grænse ${\chi^2}_\alpha = 5.99$, forkaster vi nulhypotesen om, at bremsernes køleevne er normalfordelt.
